【裁判字號】    94,訴,512
【裁判日期】    950706
【裁判案由】    就業服務法
【裁判全文】
臺中高等行政法院判決
                                     94年度訴字第00512號
                              .
原      告  立得人力仲介有限公司
代  表  人  甲○○
訴訟代理人  張崇哲  律師
複代理人    林志銘  律師
複代理人    江慧鈴  律師
被      告  彰化縣政府
代  表  人  乙○○
訴訟代理人  辛○○
            庚○○
上列當事人間因就業服務法事件，原告不服行政院勞工委員會中
華民國94年7月25日勞訴字第0940021236號訴願決定，提起行政
訴訟，本院判決如下︰
    主  文
原告之訴駁回。
訴訟費用由原告負擔。
    事  實
一、事實概要：原告為雇主丙○○所聘僱之越南籍看護工NGUYEN
    THI CHAM（以下簡稱N君，護照號碼：A0000000A）辦理就業
    服務，卻自民國（下同）91年12月10日起至93年11月10日止
    ，於外勞N君之薪資中以「國外扣款」、「外國稅」名義收
    取規定標準以外之費用，合計新台幣（下同）136,016元，
    案經被告查證屬實，乃以原告違反就業服務法第40條第5款
    及第66條第1項規定，於94年3月17日以府勞就字第09400501
    92B號罰鍰處分書處原告罰鍰1,360,160元，原告不服，提起
    訴願，遭決定駁回，遂提起本件行政訴訟。
二、兩造之聲明：
    (一)原告聲明求為判決：
      1.訴願決定及原處分均撤銷。
      2.訴訟費用由被告負擔。
    (二)被告聲明求為判決：
      1.原告之訴駁回。
      2.訴訟費用由原告負擔。
三、兩造之陳述：
    (一)原告部分：
      1.原告從未向N君超收或剋扣任何依法規定以外之費用，
        僅於合法範圍內向N君收取服務費第一年1,800元，第二
        年起1,700元。此節業經證人丙○○於95年1月3日之準
        備程序中證稱：「（問：給仲介每個月多少錢？）給仲
        介每個月1,800元。」證實，且N君每月受領之薪資均無
        短少一節，除經證人丙○○於95年1月3日之準備程序中
        證稱：「（問：每個月發多少錢給她？）公定15,000多
        。」、「（問：給錢是否有簽名？）有。」證實，並有
        N君每月親自簽名確認作為收據用之越南薪資表（鈞院
        卷第41頁至第52頁）及N君曾於雇主丙○○處服務滿2年
        ，欲申請續約展延第3年時，經由原告與N君核對2年間
        之薪資狀況無誤後，由N君親自簽名之薪水切結書，確
        認「我的薪水到丙○○那裏工作從91年11月7日到93年
        10月31日，大約24個月的薪資總數429,264元，要扣掉
        每個月健保費，還有扣服務費給立得仲介公司，扣掉以
        上費用剩下381,840元，以上的錢已領，經立得仲介公
        司跟我核對‧‧‧我已經收到確認無誤，我的錢沒有仲
        介或任何人給我扣留也沒有多扣其他的款項，如有任何
        問題發生，我願意自行負責‧‧‧」為證，是原告從未
        超收或剋扣N君任何依法規定以外之費用一節自可獲證
        。
      2.證人N君於94年11月8日之準備程序筆錄之證詞並未經具
        結，是其證詞顯不具證據能力。且
        (1)證人N君雖證稱：「切結書不是我寫的。」等語，惟
          查該切結書係作成於N君之僱用契約書即將屆滿前。
          其上有N君之簽名，且該簽名與同一人之外籍勞工續
          約展延同意書、彰化縣外籍勞工諮詢中心93年11月24
          日、94年3月16日訪談紀錄表（鈞院卷第38頁、第54
          頁）、女佣薪資表（鈞院卷第40頁）、外國人來華工
          作費用與工資切結書（鈞院卷第56頁、第57頁）及94
          年11月8日當場書立切結書上之簽名，除有姓名為全
          部或一部之差異外，其中之「Cham」部份均屬一致，
          又卷附之法務部調查局95年5月9日鑑定通知書，亦認
          定其上指紋與N君之內政部刑事警察局之指紋卡相同
          ，足證該薪水切結書上之簽名為N君所作成。況此節
          亦經證人戊○○於95年1月3日之準備程序中證稱：「
          有核對之前之薪水。」、「切結書是翻譯寫的，她簽
          名確認過。」、證人己○○○於95年1月3日之準備程
          序中證稱：「跟她核對清楚」、「切結書是外勞同意
          的，她自己簽」證實。是薪水切結書上之簽名為N君
          所作成一節當屬無疑，證人N君證稱：「切結書不是
          我寫的。」等語與事實相違，顯不足採。
        (2)N君雖證稱該簽名係出於強迫所為等語。惟查越南薪
          資表（鈞院卷第41頁至第52頁）為N君親自簽名一節
          ，既經N君於94年11月8日之準備程序筆錄中自承，且
          證人丙○○於95年1月3日之準備程序中亦證稱：「（
          問：給錢是否有簽名？）有。」，又按該表功能為N
          君每月受領薪資後，簽立給雇主作為收據，避免薪資
          糾紛之用，N君既非至愚當知簽名其上之法律意義，
          當無簽名後改稱非出於本意之理。況按舉證責任分配
          ，被告對此負有舉證責任，惟未見其進一步舉證。故
          N君證稱該簽名係出於強迫所為一節顯不足採。
      3.丁○○○之彰化縣外籍勞工諮詢中心93年11月24日訪談
        紀錄表（鈞院卷第38頁）中固證稱：「並要我從我先生
        所聘僱之看護工的薪資中扣款」等語，惟其復於同份訪
        談紀錄表中證稱：「現在我看外勞的簽收單，才發現上
        面都沒有寫扣款」等語，惟按該表功能係作為N君每月
        受領薪資後，簽立給雇主作為收據之用，丁○○○既非
        至愚當知簽名其上之法律意義，為避免薪資糾紛，不論
        受領或支出薪資之任一方，當注意其是否詳細記載，自
        無簽名後始稱其於簽收之際未注意記載為何之理，故丁
        ○○○之彰化縣外籍勞工諮詢中心93年11月24日訪談紀
        錄表所述顯與常理未合，其陳述顯不足採。
      4.N君之彰化縣外籍勞工諮詢中心94年3月16日訪談紀錄表
        中固證稱：「立得人力仲介有限公司照他們的女傭薪資
        表額外扣款。」等語。惟查卷附女佣薪資表（鈞院卷第
        40頁），其上並未有任何文字足以證明係出自原告處，
        且考諸證人N君於94年11月8日之準備程序筆錄證稱：「
        薪資表是從越南帶過來的。」則該表係出自越南而非原
        告，與原告無關一節當可獲證。至該表之出處為何？係
        出自越南或臺灣何人等節，當由被告負舉證責任，惟未
        見其進一步舉證，故證人N君稱此表為原告作成一節，
        顯與事實未合，自不足採。
      5.本件N君得領取之薪資均由雇主直接給付N君，原告從未
        經收，是其二人間之金錢關係為何，原告自無從得知。
        此節有證人丙○○於95年1月3日之準備程序中證稱：「
        （問：沒有給她時，如何處理？）放在我這裡，要寄回
        去時我再一次給她。」證實。又證人N君於94年11月8日
        之準備程序中證稱：「（問：何時回越南？）等拿到錢
        才回去。」，然N君卻於該次出庭後即返回越南，考諸
        前開證詞，若非N君已取回其薪資，自無回越南之可能
        ，是N君已取回薪資一節自可獲證。至N君係由何人處取
        回上開薪資？考諸證人丙○○於95年1月3日之準備程序
        中證稱：「（問：回去時給多少錢？）13、14萬元。」
        、「（問：每個月留錢，是否等她要回去時拿給她？）
        等她回去要給她的。」及N君於卷附之切結書稱：「另
        外我還有寄放在雇主那邊一筆錢」等語，是N君於返回
        越南前夕由所取回之薪資當係出自雇主處一節自可獲證
        。核諸越南籍外勞N君申訴之金額136,016元，則該二筆
        金錢應屬同一筆，惟原告並未向雇主扣款已如前述，是
        N君極有可能將對雇主之金錢債權誤認為係原告所扣，
        而對被告提出申訴，否則本件之N君僅工作2年餘，卻對
        雇主及原告二人之金錢債權合計將高達近30萬元，顯與
        常理不符。
      6.原告公司成立已有多年，服務對象遍及全省，迄今均未
        聞本件之類似案例，獨於被告發生本案。惟查被告處理
        本件人員，前曾因其他事由與原告間有所齟齣，故其訪
        談程序是否無誘導之情形，已非無懷疑之處。又被告當
        初處理本件時，並未予原告任何辯白對質之機會，且考
        諸丁○○○及N君前後兩次證詞，數目均有所矛盾，一
        再更正，其證詞之真實性已令人有所懷疑。故丁○○○
        及N君之彰化縣外籍勞工諮詢中心訪談紀錄表因前後矛
        盾，顯不足採。
      7.綜上，請求判決如訴之聲明。
    (二)被告部分：
      1.按「私立就業服務機構經營前項就業服務業務得收取費
        用；其費用由中央主管機關定之」、「私立就業服務機
        構及其從業人員從事就業服務業務，不得有下列情事：
        ...。5、要求、期約或收受規定標準以外之費用，或其
        他不正利益。」、「違反第40條第5款規定者，按其要
        求、期約或收受超過規定標準之費用或其他不正利益相
        當之金額，處10倍至20倍罰鍰。」就業服務法第35條第
        2項、第40條第5款、第66條第1項分別定有明文。復按
        「‧‧‧三、(四)有關外勞在國外發生之費用（含借款）
        應載明於『外國人來華工作費用及工資切結書』，並經
        由勞工輸出國驗證。如外勞書面同意雇主或仲介公司代
        為轉交『借款』，其金額應與『外國人來華工作費用及
        工資切結書』相符。‧‧‧三、(十)關於越南國稅一節，
        依越南經濟文化辦事處90年9月4日第155/VPDB-LD/2001
        號函釋，略以：自90年6月10日起，越南仲介業者之服
        務費為『勞動契約』中規定之薪資百分之10，仲介公司
        不得再以薪資百分之12收取。」、「本標準表依就業服
        務法第35條第2項規定訂定之」、「私立就業服務機構
        不得向外國人收取或代收本收費標準表以外之費用」分
        別為行政院勞工委員會91年10月7日勞職外字第0910205
        963號函釋及91年12月26日勞職外字第0910208011號公
        告之「修正私立就業服務機構就業服務收費標準表」公
        告事項五之(四)所規定。另「營利就業服務機構接受外國
        人委任辦理從事本法第46條第1項第8款至第10款規定工
        作之就業服務業務，得向外國人收取費用之項目及金額
        如下：一、90年11月9日後取得入國簽證者；第1年每月
        不得超過新台幣1,800元，第2年不得超過1,700元，第3
        年不得超過新台幣1,500元。‧‧‧」為行政院勞工委
        員會93年1月13日發布之私立就業服務機構收費項目及
        金額標準。
      2.查本件原告向雇主丙○○所聘僱之N君，收受規定標準
        以外之費用，經再計算及對照N君及雇主柯水香93年11
        月24日之陳述，伊係依照原告要求及原告所提供之女佣
        薪資表，扣了N君18個月8,000元，第19個月扣4,000元
        及19個月的越南國稅1,584元；後被告於94年3月16日再
        次派員前往雇主處與其妻子柯水香和N君就女佣薪資表
        扣款部分釐清，更正為N君被扣了17個月8,000元，第18
        個月扣4,000元及24個月的越南國稅1,584元，因此，扣
        除政府規定仲介公司應收服務費12個月1,800元（第1年
        ）及12個月1,700元（第2年），超收部分應合計為136,
        016元，且根據行政院勞工委員會所存之外國人來華工
        作費用與工資切結書，N君並無國外借款，以上有雇主
        妻子柯水香及N君93年11月24日之談話紀錄暨N君女佣薪
        資表及94年3月16日之談話紀錄可稽，被告以違反就業
        服務法第40條第5款規定，依同法第66條第1項規定處罰
        原告1,360,160元，並無違誤。
      3.原告訴稱，略以：‧‧‧事實及理由：‧‧‧二、‧
        ‧‧且N君曾於雇主丙○○處服務滿二年，欲申請續約
        展延第3年時，由原告與N君核對2年間之薪資狀況，均
        無謬誤發生，當時並由N君立有切結書，切結「‧‧‧
        我的錢沒有仲介或任何人給我扣留也沒有多扣其他的款
        項‧‧‧」在案，‧‧‧等語。惟查被告查證事實如下
        ：
        (1)根據雇主妻子柯水香於93年11月24日提出越南薪資表
          與原告於94年2月25日提起訴願書附件及94年5月18日
          訴願書所附之附件4吻合，且柯水香當時亦表示「‧
          ‧‧（3）現在我看外勞的簽收單，才發現上面都沒
          有寫扣款8,000元和1,584元的登載，但他們確實是這
          樣收的‧‧‧」。且於94年3月16日柯水香還表示「
          ‧‧‧由於該仲介公司來收款時，我都是將扣款以現
          金交給他們，‧‧‧確實國外扣款部分新台幣8,000
          元扣了17次，而第18次才是扣新台幣4,000元，外國
          稅新台幣1,584元扣了24次，仲介扣款是從91年12月1
          0日扣到93年11月10日，而外勞則是在93年11月24日
          提出申訴，才停止扣款。」查雇主丙○○妻子柯水香
          與N君僅為僱傭關係，渠雖不清楚政府規定仲介公司
          每年每月應收服務費若干，然渠表示外勞薪資均由渠
          依原告所提供之女佣薪資表（原告至今未提供）代原
          告扣款後，再發放薪資與N君，渠所表示與N君申訴吻
          合，且原告至今仍未將該筆超收款項退還，僅堅持否
          認違法情事。
        (2)另依N君入境日91年11月6日起推算，原告於其行政訴
          訟起訴狀中事實及理由第二項內，謂：「‧‧‧且N
          君曾於雇主丙○○處服務滿2年，欲申請續約展延第
          3年時，‧‧‧當時並由N君立有切結書」，立該切結
          書日期應於93年11月6日前，惟首先該切結書上並無
          簽署日期，第2，若該份切結書並非偽造，何以N君於
          93年11月24日及94年3月16日一再提出申訴，且雇主
          妻子柯水香亦一再證實，再者，於整個陳述說明及訴
          願期間，原告不曾提出此份切結書，完全違反經驗法
          則，最後，依雇主妻子柯水香及N君於訪談紀錄中表
          示，原告扣款發生期間為91年12月10日至93年11月10
          日，無論原告此時所提供之切結書係偽造或事後補簽
          ，均不妨礙發生之事實，且原告至今仍未將該筆超收
          款項退還，僅堅持否認違法情事，衡情論理，違法事
          實洵屬明確，被告據以處分於法並無不合。
      4.針對本件原告於95年3月23日言詞辯論庭要求調閱外勞
        指紋卡比對乙節，被告於94年10月7日之行政訴訟答辯
        狀理由三之(2)，其實早已答辯，稱「另依N君入境日91
        年11月6日起推算，原告於其行政訴訟起訴狀中事實及
        理由第2項內，謂﹕『‧‧‧且N君曾於雇主丙○○處服
        務滿2年，欲申請續約展延第3年時，‧‧‧當時並由N
        君立有切結書』，據此，立該切結書日期應可推斷於93
        年11月6日前，惟首先該切結書上並無簽署日期，第二
        ，若該份切結書並非偽造，何以N君於93年11月24日及
        94年3月16日一再提出申訴，且雇主妻子柯水香（本案
        外勞薪資實際發放人）亦一再證實，完全違反經驗法則
        ，第三，依雇主妻子柯水香及N君於訪談紀錄中表示，
        原告扣款發生期間為91年12月10日至93年11月10日，惟
        原告原先之行政訴訟起訴狀第2頁中，稱「當時並由N君
        立有切結書」，如今在其行政訴訟準備(二)狀中第4頁也
        業已改稱該切結書並非N君書寫，因此整份切結書僅剩
        指紋部分，惟即使指紋卡確與切結書上一致，亦無法顯
        示出當時如何自外勞取得，有否強迫亦無法證實，再者
        ，原告所提供之切結書並不妨礙超收費用發生之事實，
        且原告至今仍未將該筆超收款項退還，僅堅持否認違法
        情事，衡情論理，違法事實洵屬明確，被告據以處分於
        法並無不合。
      5.原告於行政訴訟準備(二)狀略以‧‧‧事實及理由：‧‧
        ‧二、‧‧‧又證人N君於94年11月8日之準備程序中證
        稱：「（問﹕何時回越南？）等到錢拿到才回去。」然
        N君卻於該次出庭後即返回越南，考諸前開證詞，若非N
        君均已取回其薪資，自無回越南之可能，是N君已取回
        薪資一節自可獲證。至N君係由何人處取回上開薪資？
        考諸證人丙○○於95年1月3日之準備程序中證稱：「（
        問：回去時給多少錢？）13、4萬元。」、「（問：每
        個月留錢，是否等她要回去時拿給她？）等她回去要給
        她的。」，惟事實如下：
        (1)N君所申訴的仲介超收費用136,016元係為入境日91年
          11月6日起至93年11月6日止這期間所發生之事實。而
          這期間實際發薪資人為丁○○○（丙○○之妻子），
          並非丙○○本人，此在丙○○出庭時，當庭回答時可
          證。至於N君所稱之「另外我還有寄放在雇主那邊一
          筆錢」，應係為N君第3年薪資加上雇主於N君3年工作
          中另扣之儲蓄款，也就是13、4萬這筆錢。此扣儲蓄
          款之做法係早年剛開始外勞引進為防外勞逃逸之手段
          ，但業經行政院勞工委員會明白表示不許可，至於借
          款應載於「外國人來華工作費用及工資切結書」，是
          以，這2筆錢根本就不是同一件事，此種節外生枝之
          推論，被告實以為至此已無答辯必要。
        (2)至於N君於94年11月8日之準備程序中證稱：「（問：
          何時回越南？）等到錢拿到才回去」的這種回答只是
          她的願望，惟因行政院勞工委員會規定外勞一次來台
          工作最長可至3年，除非外勞為刑事受害人，否則3年
          期滿就須回國。目前規定同一名外勞來台工作最多2
          次，且第1次與第2次之間至必須間隔1天。N君當然希
          望拿到仲介超收之金額才返國，但N君3年期滿前，94
          年11月2日雇主丙○○之妻柯水香帶N君親至被告所屬
          勞工局申訴N君之引進公司（即原告），從未將N君護
          照交給她，被告當場做成柯水香94年11月2日談話紀
          錄，其中柯水香表示，原告扣留N君護照，原告負責
          人夫妻在外勞申訴後曾至她家中表示不滿，且原告超
          收之136,016元尚未歸還N君。被告便請N君看原告所
          提出之證號一並做成94年11月2日之訪談紀錄，其中
          N君表示原告原先之行政訴訟起訴狀證號一內容和簽
          名不是她寫的，這部份N君於94年11月8日出庭時，亦
          當庭向鈞院表示：N君於94年11月2日訪談紀錄第2頁
          中，又表示至當時原告尚未歸還超收之136,016元，
          以及請求收容並延長拘留。揆諸94年11月2日N君之訪
          談紀錄及雇主丙○○之妻柯水香談話紀錄內容一致，
          尤其就超收金額部份尚未歸還部份。94年11月3日被
          告又收到N君雇主丙○○94年11月2日寄給原告之存證
          信函花壇郵局第435號可證。N君於94年11月4日晚間9
          點自行前往越南外勞配偶辦公室請求協助及收容，直
          至94年11月10日接獲雇主丙○○電話告知原告已交還
          N君護照給他，被告即於94年11月15日以府勞就字第
          0940220084號函請越南外勞配偶辦公室辦理N君返國
          事宜，而N君則於94年11月23日搭機返國。事實上，N
          君之所以超過期滿日期才能返國，甚至能於94年11月
          8日出庭，其實乃原告扣留N君護照造成的，否則N君
          未具刑事被害人身分應於94年11月6日即已返國。因
          此原告稱「若非N君均已取回其薪資，自無回越南之
          可能，是N君已取回薪資一節自可獲證」，這種推論
          雖具創意，卻不足採。
      6.原告於行政訴訴訟準備(二)狀略以‧‧‧事實及理由﹕‧
        ‧‧四、‧‧‧又被告當初處理本件時，並未予原告任
        何辯白對質之機會，‧‧‧彰化縣外籍勞工諮詢中心訪
        談紀錄表因前後矛盾，顯不足採‧‧‧。有關被告處理
        本件時，除電話通知原告至被告所屬勞工局說明外，因
        原告未予回應，另又先後於93年12月3日及93年12月17
        日以府勞就字第0930231514號及0930239213號函發文通
        知前來說明，惟原告從未至被告所屬勞工局針對本案說
        明並與N君對質。有關原告認被告前後矛盾部份，事實
        上，因N君及實際發薪資人丁○○○（丙○○之妻子）
        計算錯誤，而於94年3月16日之訪談紀錄表更正，亦因
        此被告立即主動於94年3月17日以府勞就字第094005019
        2A號函撤銷被告94年1月27日予原告罰鍰金額為1,445,9
        60元之府勞就字第0940015496號罰鍰處分書，並另為適
        法之處分，而於94年3月17日改以府勞就字第094005019
        2B號函罰鍰1,360,160元。N君及實際發薪資人丁○○○
        （丙○○之妻子）除計算時次數算錯外，於超收事實並
        無礙，被告本實事求是精神，明辨事實且原告因而得利
        ，與原告謂之「前後矛盾」實在相差甚遠。
      7.原告主張無理由，請求判決如訴之聲明。
    理  由
一、按件被告之代表人（縣長）業已變更，被告陳明新代表人承
    受訴訟，於法無違，應予准許。
二、按「私立就業服務機構經營前項就業服務業務得收取費用，
    其收費項目及金額，由中央主菅機關定之。」、「私立就業
    服務機構及其從業人員從事就業服務業務，不得有下列情事
    一、‧‧‧五、要求、期約或收受規定標準以外之費用，或
    其他不正利益。‧‧‧」、「違反第40條第5款規定者，按
    其要求、期約或收受超過規定標準之費用或其他不正利益相
    當之金額，處10倍至20倍罰鍰。」就業服務法第35條第2項
    、第40條第5款及第66條第1項定有明文。又「‧‧‧三、(四)
    有關外勞在國外發生之費用（含借款）應載明於『外國人來
    華工作費用及工資切結書』，並經由勞工輸出國驗證。如外
    勞書面同意雇主或仲介公司代為轉交『借款』，其金額應與
    『外國人來華工作費用及工資切結書』相符。‧‧‧三、(十)
    關於越南國稅一節，依越南經濟文化辦事處90年9月4日第15
    5/VPDB-LD/2001號函釋，略以：自90年6月10日起，越南仲
    介業者之服務費為『勞動契約』中規定之薪資百分之10，仲
    介公司不得再以薪資百分之12收取。」、「「本標準表依就
    業服務法第35條第2項規定訂定之」、「私立就業服機構不
    得向外國人收取或代收本收費標準表以外之費用」分別經行
    政院勞工委員會91年10月7日勞職外字第0910205963號函釋
    及91年12月26日勞職外字第0910208011號公告之「修正私立
    就業服務機構就業服務收費標準表」公告事項五之(四)規定有
    案。另「營利就業服務機構接受外國人委任辦理從事本法第
    46條第1項第8款至第10款規定工作之就業服務業務，得向外
    國人收取費用之項目及金額如下：一、90年11月9日後取得
    入國簽證者；第1年每月不得超過新台幣1,800元，第2年不
    得超過1,700元，第3年不得超過新台幣1,500元。‧‧‧」
    亦為行政院勞工委員會93年1月13日發布之私立就業服務機
    構收費項目及金額標準第6條第1項第1款所明定。
三、查本件原告為雇主丙○○及越南籍外勞Ｎ君辦理就業服務業
    務，卻自91年12月10日起至93年11月10日止自外勞Ｎ君之薪
    資中以「國外扣款」、「外國稅」名義收受規定標準以外之
    費用，合計136,016元（明細如下：國外扣款每月8,000元，
    合計17個月，第18個月則扣4,000元；外國稅每月1,584元，
    合計24個月），違反就業服務法第40條第5款之規定，有雇
    主之妻柯水香及外勞Ｎ君談話紀錄、外勞Ｎ君每月薪資明細
    表影本等附卷可稽（見本院卷第38頁至第57頁），被告乃以
    原告違反就業服務法第40條第5款及第66條第1項規定，於94
    年3月17日以府勞就字第0940050192B號罰鍰處分書處原告罰
    鍰1,360,160元，原告不服向行政院勞工委員會提起訴願，
    經訴願機關以：稽之談話紀錄所載，外勞Ｎ君稱：「立得人
    力仲介公司之扣款是從91年12月10日開始，扣款扣到93年11
    月10日，共扣了24個月，立得人力仲介公司照他們的女佣薪
    資表扣國外扣款從91年12月10日扣到93年4月10日每月扣新
    台幣8,000元，共扣了17次，而第18次（93年5月10日）扣新
    台幣4,000元之國外扣款，至於女佣薪資表中的外國稅欄位
    部分，則從91年12月10日到93年11月10日扣了24個月之新台
    幣1,584元，上次93年11月24日勞工局人員來做訪談紀錄時
    ，我講錯了。」雇主之妻丁○○○稱：「由於仲介來收款時
    ，我都是將扣款以現金交給他們，上次我的看護工講錯，我
    也沒細察，現在仔細算，確實國外扣款部分新台幣8,000 元
    扣了17次，而第18次才是扣新台幣4,000元，外國稅新台幣
    1,584元扣了24次，仲介扣款是從91年12月10日扣到93年11
    月10日，而外勞則在93年11月24日提出申訴，才停止扣款。
    」勞雇雙方訪談紀錄中陳述一致，而扣款由雇主現場扣完後
    交給原告一節，原告於訴願書中亦未爭執（見訴願卷內訴願
    書），是雇主之妻柯水香所述堪稱屬實，而卷附之薪資明細
    表（按原告於訴願時所提薪資表影本12張）顯與實際上之扣
    款情形不符，該薪資表明細顯與事實不符，無足採信。又行
    政院勞工委員會上開函釋已明示私立就業服務機構不得代收
    國外稅款；而原告對上述扣款情節僅稱係屬誤會，復未能提
    出經由勞工輸出國即越南國家所驗證之「外國人來華工作費
    用及工資切結書」等其他具體事證以資佐證，故其收受規定
    標準以外之費用之違規情節堪以認定，而駁回原告之訴願。
四、原告雖起訴主張：原告從未向N君超收或剋扣任何依法規定
    以外之費用，僅於合法範圍內向N君收取服務費第一年1,800
    元，第二年起1,700元，此節業經證人丙○○證實，並有N君
    每月親自簽名確認作為收據用之越南薪資表及N君曾於雇主
    丙○○處服務滿2年，欲申請續約展延第3年時，經由原告與
    N君核對2年間之薪資狀況無誤後，由N君親自簽名之薪水切
    結書所確認；證人N君雖於鈞院證稱切結書不是伊寫的，惟
    卷附之法務部調查局95年5月9日鑑定通知書，已認定其上指
    紋與N君之內政部刑事警察局之指紋卡相同，足證該薪水切
    結書上之簽名為N君所作成，另丁○○○之彰化縣外籍勞工
    諮詢中心93年11月24日訪談紀錄表中固證稱：「並要我從我
    先生所聘僱之看護工的薪資中扣款」等語，惟其復於同份訪
    談紀錄表中證稱：「現在我看外勞的簽收單，才發現上面都
    沒有寫扣款」等語，惟按該表功能係作為N君每月受領薪資
    後，簽立給雇主作為收據之用，丁○○○既非至愚當知簽名
    其上之法律意義，為避免薪資糾紛，不論受領或支出薪資之
    任一方，當注意其是否詳細記載，自無簽名後始稱其於簽收
    之際未注意記載為何之理，因此丁○○○之彰化縣外籍勞工
    諮詢中心93年11月24日訪談紀錄表所述顯與常理未合，本件
    N君得領取之薪資均由雇主直接給付N君，原告從未經收，是
    其二人間之金錢關係為何，原告自無從得知。而越南籍外勞
    N君申訴之金額136,016元，惟原告並未向雇主扣款已如前述
    ，N君極有可能將對雇主之金錢債權誤認為係原告所扣，而
    對被告提出申訴，否則本件之N君僅工作2年餘，卻對雇主及
    原告二人之金錢債權合計將高達近30萬元，顯與常理不符。
    原告公司成立已有多年，服務對象遍及全省，迄今均未聞本
    件之類似案例，獨於被告發生本案，惟查被告處理本件人員
    ，前曾因其他事由與原告間有所齟齣，故其訪談程序是否無
    誘導之情形，已非無懷疑之處。又被告當初處理本件時，並
    未予原告任何辯白對質之機會，且丁○○○及N君前後兩次
    證詞，數目均有所矛盾，一再更正，其證詞之真實性已令人
    有所懷疑，故丁○○○及N君之彰化縣外籍勞工諮詢中心訪
    談紀錄表因前後矛盾，顯不足採云云，然查：
    (一)本件原告向雇主丙○○所聘僱之N君，收受規定標準以外
      之費用，經被告再計算及對照N君及雇主柯水香93年11月
      24日之陳述，伊係依照原告要求及原告所提供之女佣薪資
      表，扣了N君18個月8,000元，第19個月扣4,000元及19個
      月的越南國稅1,584元；後被告於94年3月16日再次派員前
      往雇主處與其妻子柯水香和N君就女佣薪資表扣款部分釐
      清時，更正為N君被扣了17個月8,000元，第18個月扣4,00
      0元及24個月的越南國稅1,584元，此有雇主之妻丁○○○
      及N君93年11月24日之談話紀錄暨N君女佣薪資表及94年3
      月16日之談話紀錄附卷可稽，經扣除政府規定仲介公司應
      收服務費12個月1,800元（第1年）及12個月1,700元（第2
      年），超收部分合計為136,016元，另依據行政院勞工委
      員會所存之外國人來華工作費用與工資切結書，N君並無
      國外借款，被告乃以原告有違反就業服務法第40條第5款
      規定，依同法第66條第1項規定處罰原告1,360,160元，揆
      諸前開規定及函釋，並無違誤。
    (二)另N君入境日期係91年11月6日，原告主張N君曾於雇主丙
      ○○處服務滿2年，欲申請續約展延第3年時，N君立有切
      結書，因此，如有立該切結書日期應於93年11月6日前，
      惟：該切結書上並無簽署之日期，何以N君於93年11月24
      日及94年3月16日一再提出申訴時，原告於向被告陳述說
      明及訴願期間，原告何以均未提及或提出此份切結書，已
      與常情不合，而雇主丙○○之妻子丁○○○及N君於被告
      訪談紀錄中表示，原告扣款發生期間為91年12月10日至93
      年11月10日，上開切結書外勞Ｎ君否認為其所書寫及簽名
      ，且稱是仲介逼她簽，仲介說簽了才可以留在台灣，核與
      原告所提證人即原告職員戊○○、僱佣之翻譯劉氏夢真證
      稱：「切結書是翻譯寫的」（戊○○部分）、「切結書是
      我幫外勞寫的」相符，而證人戊○○、劉氏夢真亦稱外勞
      名字係簽名是外勞自己簽，然原告上開所提切結書外勞之
      簽名（見本院卷第167頁）與該外勞於彰化縣外籍勞工諮
      詢服務中心訪談紀錄表之簽名（見本院卷第38頁、第39頁
      、第54頁及第55頁）及於本院作證時所為之簽名（見本院
      卷第133頁）肉眼以觀不同，故外勞Ｎ稱該簽名非其所簽
      ，應可採信，另外勞將Ｎ君之存於內政部警政署刑事警察
      局之指紋卡、Ｎ君自書且簽名之書函及原告所提切結書送
      請法務部調查局鑑定指紋結果係相同，亦有法務部調查局
      95年5月9日調科貳字第09500206010鑑定通知書可參（見
      本院卷第206頁及第207頁），原告稱外勞於展延第3年時
      依該公司慣例還會有同意書（見本院卷第160頁原告代表
      人甲○○於95年1月3日準備程序之陳述），因而原告於外
      勞Ｎ君欲展延時除書立同意書，並要該外勞簽立切結書，
      ，則外勞所謂係仲介要他簽，且簽了才可以留台灣，應可
      採信。再原告於起訴時在起訴狀中稱「當時並由N君立有
      切結書」，而於其行政訴訟準備(二)狀中（見本院卷第226
      頁至第231頁）則改稱該切結書並非N君書寫，就指紋部分
      ，縱使指紋卡與切結書上一致，亦無法顯示出當時如何自
      外勞取得，有否強迫雖無法得知，然原告至今仍未將該筆
      超收款項退還，所提供之切結書並不妨礙超收費用發生之
      事實。
    (三)N君所申訴的仲介超收費用136,016元係為入境日91年11月
      6日起至93年11月6日止這期間所發生。而該期間實際發薪
      資人為丁○○○（丙○○之妻子），並非丙○○本人，此
      業據雇主丙○○於本院95年1月3日準備程序時結證屬實。
      至於N君所稱之「另外我還有寄放在雇主那邊一筆錢」，
      應係為N君第3年薪資加上雇主於N君3年工作中另扣之儲蓄
      款，也就是13、4萬這筆錢（見本院卷第153頁）。而扣儲
      蓄款之做法係早年剛開始外勞引進為防外勞逃逸之手段，
      但業經行政院勞工委員會函釋不許可，至於借款應亦載於
      「外國人來華工作費用及工資切結書」（見本院卷第253
      頁至第258頁被告所提之行政院勞工委員會93年4月30日勞
      職外字第0930203056號函及91年10月7日勞職外字第09102
      05963號函），外勞Ｎ君並無借款，此2筆金錢並非同一，
      再N君希望拿到仲介超收之金額才返國，但N君3年期滿前
      ，94年11月2日雇主丙○○之妻丁○○○帶N君親至被告所
      屬勞工局申訴N君之引進公司（即原告），從未將N 君護
      照交給她，被告當場做成柯水香94年11月2日談話紀錄，
      丁○○○表示，原告扣留N君護照，原告負責人夫妻在外
      勞申訴後曾至她家中表示不滿，且原告超收之136,016元
      尚未歸還N君（見本院卷第259頁至第263頁）。被告乃請N
      君看原告所提出之證號一並做成94年11月2日之訪談紀錄
      ，其中N君表示原告原先之行政訴訟起訴狀證號一內容和
      簽名不是她寫的，此部份N君於94年11月8日至本院準備程
      序時當庭表示：N君於94年11月2日訪談紀錄第2頁中，又
      表示至當時原告尚未歸還超收之136,016元，以及請求收
      容並延長拘留。核與94年11月2日N君之訪談紀錄及雇主丙
      ○○之妻柯水香談話紀錄內容一致，尤其就超收金額尚未
      歸還部分，此有94年11月3日被告收到N君雇主丙○○94年
      11月2日寄給原告之存證信函花壇郵局第435號可證。且N
      君於94年11月4日晚間9點自行前往越南外勞配偶辦公室請
      求協助及收容，直至94年11月10日接獲雇主丙○○電話告
      知原告已交還N君護照給他，被告即於94年11月15日以府
      勞就字第0940220084號函請越南外勞配偶辦公室辦理N君
      返國事宜，而N君則於94年11月23日搭機返國（見本院卷
      第264頁至第269頁）。N君之所以超過期滿日期才能返國
      ，甚至能於94年11月8日出庭，其實乃原告扣留N君護照造
      成的，否則N君未具刑事被害人身分應於94年11月6日即應
      已返國。因此原告主張N君於切結書上載「另外我還有寄
      放在雇主那邊一筆錢」，該款是雇主丙○○於外勞Ｎ君回
      去時給13、4萬元，若非N君均已取回其薪資，自無回越南
      之可能，Ｎ君已回越南，則N君已取回薪資自可證實乙節
      ，並非可採。
    (四)至被告處理本件時，除電話通知原告至被告所屬勞工局說
      明外，因原告未予回應，另又先後於93年12月3日及93年
      12月17日以府勞就字第0930231514號及0930239213號函發
      文通知前來說明（見本院卷第59頁及第60頁該函），惟原
      告從未至被告所屬勞工局針對本案說明並與N君對質。另
      因N君及實際發薪資人丁○○○（丙○○之妻子）計算錯
      誤，而於94年3月16日之訪談紀錄表更正，亦因此被告立
      即主動於94年3月17日以府勞就字第0940050192A號函撤銷
      被告94年1月27日予原告罰鍰金額為1,445,960元之府勞就
      字第0940015496號罰鍰處分書，並另為適法之處分，而於
      94年3月17日改以府勞就字第094005019 2B號函罰鍰1,360
      ,160元。N君及實際發薪資人丁○○○（丙○○之妻子）
      除計算時次數算錯外，於超收事實並無礙，原告主張被告
      當初處理本件時，並未予原告任何辯白對質之機會，及彰
      化縣外籍勞工諮詢中心訪談紀錄表因前後矛盾，認被告亦
      前後矛盾，亦非可採。
五、綜上所述，原告主張均非可採，本件被告依據首揭規定科處
    原告罰鍰處分並無違誤，訴願決定予以維持，亦無不合，原
    告訴請撤銷，為無理由，應予駁回。本件事證已臻明確，兩
    造其餘之陳述及舉證，不影響於本判決之判斷，爰不一一論
    列，併予敘明。
據上論結，本件原告之訴為無理由，依行政訴訟法第195條第1項
後段、第98條第3項前段，判決如主文。
中    華    民    國    95    年    7     月    6     日
                  第二庭審判長法  官  王  茂  修
                              法  官  林  金  本
                              法  官  莊  金  昌
以上正本證明與原本無異。
如不服本判決，應於判決送達後20日內向本院提出上訴書狀，其
未表明上訴理由者，應於提起上訴後20日內向本院提出上訴理由
書（須依對造人數附具繕本）；如於本判決宣示或公告後送達前
提起上訴者，應於判決送達後20日內補提上訴理由書（須附繕本
）。未表明上訴理由者，逕以裁定駁回。
提起上訴應預繳送達用雙掛號郵票390元（34元及5元郵票各10份
)。
中    華    民    國    95    年    7    月    6      日
                              書記官  邱  吉  雄


司法院資訊處製作；財團法人民間司法改革基金會備份。
